臺灣臺北地方法院民事判決　　　　　　　　　　　　九十三年度訴字第一三七三號
　　原　　　告　維特科技股份有限公司
　　法定代理人　甲○○
　　訴訟代理人　戊○○
　　　　　　　　丁○○
　　　　　　　　乙○○
　　被　　　告　國防部軍備局採購中心（原國防部採購局）
　　法定代理人　丙○○
　　訴訟代理人　陳金泉律師
　　　　　　　　葛百鈴律師
　　　　　　　　李瑞敏律師
當事人間請求給付貨款事件，本院於民國九十三年十二月九日辯論終結，判決如下：
    主    文
被告應給付原告新台幣陸仟肆佰陸拾貳萬捌仟柒佰零肆元，及其中新台幣伍佰萬元自
民國九十三年五月二十六日起，另新台幣伍仟玖佰陸拾貳萬捌仟柒佰零肆元自民國九
十三年七月二十四日起，均至清償日止，按年息百分之五計算之利息。
原告其餘之訴駁回。
訴訟費用由被告負擔百分之八十五，餘由原告負擔。
    事實及理由
甲、程序方面：
一、原告之法定代理人已於民國九十三年三月二十九日由徐文謙變更為甲○○，茲由
    甲○○於九十三年八月二十日具狀聲明承受訴訟，合先敘明。
二、按訴狀送達後，原告不得將原訴變更或追加他訴。但擴張應受判決事項之聲明者
    ，不在此限，民事訴訟法第二百五十五條第一項第三款定有明文。經查，本件原
    告原係依兩造於民國九十年七月五日簽訂之國防部採購局訂購軍品合約（下稱系
    爭合約）及民法第三百六十七條之規定請求第二、四批布料之貨款其中新台幣（
    下同）五百萬元，嗣於九十三年七月二十日復依系爭合約及前開規定擴張請求第
    二、四批布料之全部貨款七千四百一十六萬元，揆諸前開說明，應予准許。
乙、實體方面：
一、原告起訴主張：原告於九十年六月二十八日就被告所辦理之抗近紅外線迷彩斜紋
    布公開招標程序參與競標，並經原告以一億三千八百一十六萬元之價格得標。兩
    造遂於九十年七月五日簽訂系爭合約，並依系爭合約之內容約定，開始承製抗近
    紅外線迷彩斜紋布之布匹。另依該合約之內容，該批採購案分為四批交付，其中
    第一批布料因透氣度未合乎規格，經被告減價收受。第二、四批布料經被告目視
    驗收通過後送國防部聯合後勤司令部軍品鑑定測試處（下稱軍品鑑測處）檢驗，
    均有透氣度一項不符合約約定，其中第二批布料再送財團法人中國紡織工業研究
    中心（下稱中紡中心）及經濟部標準檢驗局（下稱標準檢驗局）辦理再驗，經採
    多數決之結果，亦僅認定有透氣度、色差兩項不合驗收標準。詎被告竟主張第二
    、四批之布料不符合系爭合約之驗收標準，並發函解除系爭合約。然前開布料雖
    有透氣度及色差之瑕疵，但依兩造於行政院公共工程委員會（下稱公共工程委員
    會）調解時所合意之鑑定單位即台南女子技術學院所做之鑑定報告，皆確認前開
    布料之透氣度並不必然對於穿著者造成不舒適感，亦不會影響其整體安全性，且
    該布料於製成野戰軍服後，使用時必定會經過多次洗滌，則於洗滌後將大幅改善
    布料之透氣度。至於第二批布料之色差部分，依前開檢驗報告之結果，其色差值
    僅有深綠色部分不合規格。且該色差部分主要是影響織物之外觀，與抗近紅外線
    之功能並無關連，足見系爭第二批布料之色差並不影響其主要之「抗近紅外線」
    功能。而第二批布料既經被告目視驗收通過，顯見該色差值所導致之迷彩效果差
    異並無法以肉眼察覺，亦不影響其偽裝功能。由此足見，系爭第二、四批布料關
    於透氣度、色差之瑕疵並非重大，且不影響整體之功能，當無疑義。何況，被告
    於檢驗同一標案之第一批布料時亦主張有透氣度不合格之情形，惟被告仍以該布
    料經洗滌後透氣度能夠並已經有所改善，從而認其為瑕疵輕微而減價收受，益證
    第二、四批布料之瑕疵並非重大，被告逕行解除契約並不合法。又被告解除契約
    既不合法，則其依系爭合約之約定及民法第三百六十七條之規定即有給付第二、
    四批布料之價金共計七千四百一十六萬元之義務。為此，爰依系爭合約及民法第
    三百六十七條之規定提起本件訴訟等語，並聲明：被告應給付原告七千四百一十
    六萬元，及自起訴狀繕本送達之翌日起至清償日止按年息百分之五計算之利息。
二、被告則抗辯如下：
（一）系爭第二批布料經多數決之結果，既認定有透氣度、色差二項瑕疵，則被告依
      契約通用條款第一五．三條第三項第二款約定，於九十一年八月十四日以駒駿
      字第四九二一號函為解除契約之意思表示，洵屬有據。至於系爭第四批布料，
      原告不僅遲延交付三十三天，經使用單位聯勤三○二廠依約計罰外，且經軍品
      鑑測處檢驗之結果，亦有透氣度乙項不符驗收標準，迭經被告多次催告，原告
      仍遲遲未依合約辦理再驗，被告遂依前開約定及契約通用條款第一七．一條第
      一項約定，於九十二年四月二十三日通知解除契約。原告雖一度向公共工程委
      員會申請調解，惟其嗣後亦具函向公共工程委員會撤回調解、同意解除系爭第
      二、四批之買賣契約，並取回第二、四批之布料，足見兩造已生解除契約之效
      力，是原告嗣後再起訴請求被告給付第二、四批布料之價金，顯非有據。
（二）系爭第二批布料經中紡中心再驗之結果，竟有透氣度、染色堅牢度、柔軟度、
      密度及色澤等高達五項之瑕疵，顯見其瑕疵並非不重大，而其瑕疵部分業已影
      響服裝外觀、偽裝性及穿著舒適功能等，而無法達到採購迷彩制服之契約目的
      ，且考量我國悶熱氣候，透氣度係作為軍用服飾之重要驗收標準，倘因透氣度
      不佳，造成布料、軍用服飾之使用舒適度嚴重差異，自會影響使用該服裝人員
      從事接敵戰鬥或一般作息時之安全性。是原告主張系爭第二批布料之瑕疵並非
      重大，且不影響整體之功能，並無足採。
（三）系爭第四批布料之透氣度僅達十四．五至二十一．六，核與驗收標準二十二相
      差甚遠，顯然不符使用者需求至明。經被告敦請原告依約辦理再驗程序，原告
      卻遲遲未予辦理，反請求被告減價收受，被告只得依通用契約條款第一五．三
      條第三項第二款、第一七．一條第一項約定，以原告所交付之布料有瑕疵，及
      違反通用契約條款第五．七條第一項第九款「查驗或驗收不合格，且未於通知
      期限內依規定辦理者」之約定，解除系爭第四批布料之買賣契約。
（四）台南女子技術學院之檢驗報告僅係兩造於公共工程委員會進行履約爭議調解過
      程中，經公共工程委員會建議所送請之檢驗者，然該次之調解會議既未以此檢
      驗報告作為參考，原告自不得以之作為系爭第二、四批布料之瑕疵並非重大之
      依據。且前開檢驗報告僅對透氣度問題作檢驗，關於系爭第二批布料之其他瑕
      疵並未處理。
（五）退步言之，縱被告就系爭第二、四批布料應減價收受，但原告所交付之第二批
      布料，其瑕疵高達五項，原告僅列二項，不合契約約定。
  並聲明：原告之訴駁回。
三、兩造不爭執之事實：
（一）原告於九十年六月二十八日就被告所辦理之抗近紅外線迷彩斜紋布公開招標程
      序參與競標，並經原告以一億三千八百一十六萬元之價格得標。兩造遂於九十
      年七月五日簽訂系爭合約，依該合約之內容，該批採購案分為四批交付。
（二）原告所交付之布料，其中第一批布料，因透氣度未合乎規格，經被告減價收受
      ；第二批布料經軍品鑑測處檢驗後，發現其中透氣度乙項不合格，經送往中紡
      中心及標準檢驗局辦理再驗，其中標準檢驗局認定透氣度及色差兩項不合格，
      而中紡中心之檢驗報告，則列有透氣度、染色堅牢度、柔軟度、密度及色澤五
      項不合格，依契約通用條款第一二．六條約定，以多數決方式處理之結果，認
      系爭第二批布料有透氣度及色差二項不合格，被告遂依契約通用條款第一五．
      三條第三項第二款之相關約定，於九十一年八月十四日以駒駿字第四九二一號
      函就第二批布料為解除契約之意思表示；第三批布料兩造已合意解除；第四批
      布料經軍品鑑測處檢驗之結果，仍有透氣度乙項不合格，經被告多次催告，原
      告並未辦理再驗事宜，被告遂於九十二年四月二十三日通知解除契約。
（三）原告於九十一年十月八日向公共工程委員會申請就第二、四批布料調解，經公
      共工程委員會九十三年一月十五日以工程訴字第09300020250號函通知調解不
      成立，原告遂於九十三年三月二十五日、同年月二十六日全數領回系爭第二、
      四批之布料。
四、得心證之理由：
    本件兩造所爭執之處，應在於系爭第二、四批布料之瑕疵是否已達重大且影響整
    體功能之程度？被告解除系爭第二、四批布料之買賣契約是否合法？倘不合法，
    經減價收受之結果，被告應給付原告之價金為何？茲分述如下：
（一）經查，依屬於系爭合約一部分之契約通用條款第一五．三條第一、三項分別約
      定：「乙方（即原告）履約結果經甲方查驗或驗收發現有瑕疵而表示接受者，
      甲方（即被告）得依瑕疵之輕重與性質，定相當期限要求乙方為下列改正措施
      後，報請複驗，其次數以一次為限：(1)修復重交；或(2)退還不合格品，要求依
      限換交或視案情要求先換交合格品而後退還不合格品。有關修復重交、退貨換
      貨所生之費用及運送之風險，均由乙方負擔」、「乙方不於第一項所定期限內
      為改正措施、拒絕為改正措施或其瑕疵不能為改正者，甲方得採行下列措施之
      一：(1)自行或使第三人為第一項之改正措施，並得向乙方請求償還必要之費用
      。(2)解除契約，沒收履約保證金，充作懲罰性違約金，另得洽商重購，如有超
      過原定價格，其差價及一切損失均由乙方負責賠償。但瑕疵非重要且不影響整
      體功能者，甲方不得解除契約，僅得請求減少價金」（參本院卷二三頁），由
      此觀之，被告欲合法解除系爭第二、四批布料之買賣契約，必須以第二、四批
      布料之瑕疵係屬重要且影響整體功能為前提，合先敘明。
（二）次查，系爭第二批布料經軍品鑑測處檢驗後，發現其中透氣度乙項不合格，經
      連同原檢驗結果及再驗結果，以多數決方式處理之結果，認第二批布料之透氣
      度及色差並不合格，已如前述。又因兩造就系爭第二、四批布料之瑕疵程度有
      爭議，原告遂聲請公共工程委員會調解，於調整過程中，經兩造合意送往台南
      乃認定：「１、綜合整個檢驗結果，得知Ｂ布料（對照組之布料）在透氣性及
      皮膚溫等舒適性相關之測試上有較佳之表現，而在織密、色差及柔軟度等物性
      上Ａ（即系爭第二批布料）、Ｂ兩者並無明顯之差異。２、在低溫低濕環境下
      穿著Ａ、Ｂ兩種布料時的皮膚溫並無明顯差異。而在高溫高濕的環境下穿著Ａ
      布料時的皮膚溫，雖較穿著Ｂ布料時稍高，但其溫度差異並不大，應不至於影
      響機能性與安全性」，且「Ａ布料經洗滌後其透氣度有明顯增加之現象，且洗
      滌次數越多其透氣度值越大」、「Ｂ布料經洗滌後其透氣度並沒有明顯增加現
      象」，有原告提出之檢驗報告在卷可稽（參本院卷第一四七至一四八頁），足
      見系爭第二批布料之透氣度雖未達系爭合約所約定之標準，但其因此而造成之
      溫度差異並不大，且經洗滌多次後，其透氣度將大幅改善，並不會影響其整體
      之功能。至於系爭第二批布料之色差部分，依前開檢驗報告之結果，其色差值
      僅有深綠色部分不合規格，此有該檢驗報告之附件即萬能技術學院紡織科學系
      廠商委託檢驗結果建議書附卷可佐（參本院卷第一四九至一五一頁），被告辯
      稱台南女子技術學院檢驗報告僅對透氣度問題作檢驗，關於系爭第二批布料之
      其他瑕疵並未處理云云，並無足採。另系爭第二批布料之色差部分主要是影響
      織物之外觀，與抗近紅外線之功能並無關連，亦有中紡中心九十一年九月二十
      四日中紡（91）試字第09025號函在卷足憑（參本院卷第一一八頁），足見系
      爭第二批布料之色差並不影響其主要之「抗近紅外線」功能。且系爭第二批布
      料既經被告目視驗收通過，顯見該色差值所導致之迷彩效果差異並無法以肉眼
      察覺，自不影響其偽裝功能。綜上觀之，系爭第二批布料雖有透氣度、色差之
      瑕疵，但該等瑕疵並非重大，且不影響整體之功能灼然至明，揆諸首開說明，
      被告自不得依契約通用條款第一五．三條第三項第二款前段約定解除契約。
（三）再查，系爭第四批布料經軍品鑑測處檢驗之結果，仍有透氣度乙項不合格，嗣
      後原告並未依被告之催告辦理再驗事宜，被告遂於九十二年四月二十三日通知
      解除契約，亦如前述。又比較軍品鑑測處就第二、四批布料所為之檢驗報告，
      系爭第二批布料之透氣度平均為一五．八七，第四批布料之透氣度平均則為十
      七．八八（本院卷第三○七頁、一三○頁），而被告亦自承第四批布料之透氣
      度為一四．五至二一．六（參本院卷第四○六頁之第四批承商異議事項澄復表
      ），顯然已高於系爭第二批布料之透氣度，且與經由被告同意減價收受之第一
      批布料之透氣度為十六至十八相差無幾，足見系爭第四批布料之透氣度雖未達
      系爭合約所約定之標準，但其瑕疵亦非重大，且不會影響其整體之功能，是被
      告亦不得以此為由解除系爭第四批布料之買賣契約。另依系爭合約第一二．六
      條約定：「：：乙方（即原告）對化學成份或物理性檢驗之不合格檢驗結果，
      表示不服者，得申請再驗：：」，可知倘原告對被告之檢驗結果不服，即可依
      前開約定申請再驗，但若原告對被告之檢驗結果並無不服之情形，自無申請再
      驗之必要。而系爭第四批布料經軍品鑑測處檢驗之結果，認定有透氣度乙項不
      合格，原告對此結果並無不服，反而請求被告辦理減價收受，則原告即無依被
      告之催告辦理再驗之必要，是被告自不得以原告未依其催告辦理再驗，而違反
      通用契約條款第五．七條第一項第九款「查驗或驗收不合格，且未於通知期限
      內依規定辦理者」之約定為由，依系爭合約第十七．一條第一項約定解除契約
      。至原告雖領回系爭第二、四批之布料，但否認其有同意解除系爭第二、四批
      布料之意，而查，如前所述，被告就系爭第二、四批布料分別於九十一年八月
      十四日、九十二年四月二十三日為解除契約之意思表示，原告並於收受解除第
      二批布料之意思表示後，隨即於九十一年十月八日向公共工程委員會申請就第
      二、四批布料調解（參本院卷第一一○頁），經公共工程委員會於九十三年一
      月十五日以工程訴字第09300020250號函通知調解不成立，原告遂分別於九十
      三年三月二十五日、同年月二十六日全數領回系爭第二、四批布料（參本院卷
      第二七二、二七四至二七五頁）。而原告於領回系爭前開布料前之九十三年三
      月二十三日即提起本件訴訟，並主張被告解除契約不合法，足證原告領回前開
      布料，並非同意解除系爭第二、四批布料之買賣契約，是被告辯稱原告同意解
      除系爭第二、四批之買賣契約一語，亦無足採。
（四）復查，就系爭第二、四批布料既有如前所述透氣度、色差之瑕疵，則被告自得
      依前開合約第十五．三條第三項第二款但書請求減少價金。而依國防部制定之
      「軍事機關財務勞務採購減價收受作業規定」第五條第二項第二款規定之減價
      收受計算方式（參本院卷第三○○至三○三頁），凡契約採購計畫清單律定為
      次要規格或經計畫申購單位判定為非主要瑕疵者，依下列公式計算：【1＋（1
      ×不符之項數）＋（A項誤差值＋B項誤差值＋C項誤差值】/100＝罰款百分比
      。又原告依此計算式乃提出一份減價金額試算表（參本院卷第三五五頁），其
      中第二批應減價一百一十八萬一千九百三十六元，第四批則應減價八十八萬四
      千元。被告對此試算表所依據之計算公式及該表所列二項誤差率之和並未爭執
      ，僅辯稱原告所交付之第二批布料，其瑕疵有五項，原告僅列二項，不合契約
      約定云云，然查，如前所述，兩造既於契約通用條款第一二．六條約定，以多
      數決方式處理之結果，而認定系爭第二批布料僅有透氣度及色差二項不合格，
      則原告依此結果作為計算減價收受之依據，洵屬有據，被告自不得違反契約約
      定，僅以其中中紡中心之檢驗結果作為計算減價之基礎。末查，依被告九十一
      年一月十一日（九一）駒駿字第○○○三九六號、九十一年四月二十五日（九
      一）駒駿字第○○二五七○號函觀之（參本院卷第二八、六八頁），可見原告
      就系爭第二、四批布料均有違約及給付遲延之情事，被告並主張應依通用契約
      條款第十四．一條約定辦理，而原告於九十二年十一月二十四日以和法維字第
      一一二四（一）號函向被告提出之減價方案（參本院卷第一五九頁），亦就系
      爭第二、四批布料之逾期天數及違約部分分別同意減價二百四十二萬五千三百
      六十元、五百零四萬元。因此，綜合上開瑕疵及逾期、違約部分，系爭第二、
      四批布料應分別減價三百六十萬七千二百九十六元、五百九十二萬四千元。
五、綜上所述，系爭第二批布料雖有透氣度、色差之瑕疵，而第四批布料亦有透氣度
    之瑕疵，然該瑕疵既非重要且不影響整體之功能，且原告就第四批布料之檢驗結
    果亦無不服，自無申請再驗之必要，是被告即不得依契約通用條款第一五．三條
    第三項第二款前段及第一七．一條第一項之約定解除系爭第二、四批布料之買賣
    契約，而僅得依契約通用條款第一五．三條第三項第二款但書之約定請求減少價
    金。又被告就系爭第二、四批之布料所得請求減少之價金分別為三百六十萬七千
    二百九十六元、五百九十二萬四千元，共計九百五十三萬一千二百九十六元。而
    系爭第二、四批布料之價金共計七千四百一十六萬元，扣除前開應減少之價金後
    餘六千四百六十二萬八千七百零四元。從而，原告依系爭合約及民法第三百六十
    七條之規定，請求被告給付六千四百六十二萬八千七百零四元，及其中五百萬元
    自起訴狀繕本送達之翌日即九十三年五月二十六日起，另五千九百六十二萬八千
    七百零四元自補充理由（一）狀繕本送達之翌日即九十三年七月二十四日起，均
    至清償日止，按年息百分之五計算之利息，為有理由，應予准許。逾此範圍之請
    求，為無理由，應予駁回。
六、兩造其餘之攻擊或防禦方法及未經援用之證據，經本院斟酌後，認為均不足以影
    響本判決之結果，自無逐一詳予論駁之必要，併此敘明。
七、訴訟費用負擔之依據：民事訴訟法第七十九條。
中　　　華　　　民　　　國　　九十三　　年　　 十二  　 月　　三十一　　日
                                  民事第五庭法官 林秀圓
右為正本係照原本作成
如對本判決上訴，須於判決送達後廿日內向本院提出上訴狀
中　　　華　　　民　　　國　　九十三　　年　　 十二 　　月　　三十一　　日
                                          書記官 林蓮女
